【裁判字號】    94,訴,3975
【裁判日期】    950412
【裁判案由】    強盜等
【裁判全文】
臺灣高雄地方法院刑事判決              94年度訴字第3975號
公  訴  人  台灣高雄地方法院檢察署檢察官
被      告  丁○○
指定辯護人  陳啟舜  律師
上列被告因強盜等案件，經檢察官提起公訴（94年度偵字第2123
8 號），本院判決如下：
    主  文
丁○○意圖為自己不法之所有，而侵占離本人所持有之物，處罰
金貳仟元，如易服勞役，以參佰元折算壹日；又連續以詐術得財
產上不法之利益，處有徒刑肆月，扣案偽造高雄市政府警察局調
查員陳志良服務證壹枚沒；又意圖為自己不法之所有，以詐術使
人將本人之物交付，處有徒刑肆月，上開偽造高雄市政府警察局
調查員陳志良服務證壹枚沒收；又連續意圖為自己不法之所有，
攜帶兇器以脅迫至使不能抗拒，而取他人之物，處有期徒刑捌年
陸月，扣案玩具手槍壹支、上開偽造高雄市政府警察局調查員陳
志良服務證壹枚均沒收；又竊盜，處有期徒刑參月；又變造身分
證，足以生損害於公眾及他人，處有期徒刑參月，扣案變造己○○身分證上之丁○○相片壹枚沒收；又以非法方法，剝奪人之行
動自由，處有期徒刑陸月，上開玩具手槍壹支沒收。應執行有期
徒刑拾年並處罰金貳仟元，罰金如易服勞役，以參佰元折算壹日
，扣案玩具手槍壹支、偽造高雄市政府警察局調查員陳志良服務
證壹枚、變造己○○身分證上之丁○○相片壹枚均沒收。
    事  實
一、丁○○於民國94年7 月間某日，在屏東縣鹽埔漁港見離周承
    鴻所持有之8M-0973 號自小客車之車牌1 面（該車牌係周承
    鴻所有，於94年7 月23日20時40分許失竊後，遭棄置該處）
    ，竟意圖為自己不法之所有，將該車牌撿拾後懸掛至其兄林
    皆廷所有之自用客貨車（原車牌號碼WH-3195 號）上使用而
    侵占入己。
二、丁○○深諳警方會以員警喬裝嫖客之方式查緝妨害風化案件
    ，及從事性交易工作之人多半不樂見於性交易之際被警方查
    獲之心理，便基於偽造種文書之犯意，及行使偽造特種文書
    之概括犯意，於94年8 月間或8 月前之某日，在其位於屏東
    縣新園鄉○○路135 號住處，以手繪方式偽造高雄市政府警
    察局調查員陳志良之服務證，足以生損害於陳志良及司法警
    察機關關於人員管理之正確性。
三、丁○○又意圖為自己不法之所有，基於詐欺得利之概括犯意
    及詐欺取財之犯意而：(一)、於94年8 月間某日，在高雄市○○區○○路與自立路口之「河堤精品飯店」705 號房內，依
    報紙分類廣告刊登性交易訊息所留電話與對方聯繫，佯稱有
    性交易之意而徵求女子為其服務，嗣戊○○到該處與之為性
    交易時，丁○○明知自己無意付費與戊○○為性交易之行為
    ，卻仍佯與戊○○談妥性交易價格為新台幣（下同）3,500
    元，使戊○○誤信丁○○確有與之為性交易之意。丁○○與
    戊○○為性交後，便出示上開偽造之警察服務證而行使之，
    又以查看證件為由要求戊○○交出皮包，佯稱：「樓下有警
    察，我不捉你，你也不要跟我收錢」之語後，自戊○○皮包
    中取走現金7,000 元及行動電話1 具，並佯稱行動電話會放
    在櫃台，3 分鐘後再去取回，戊○○誤信丁○○確為警察而
    陷於錯誤，使丁○○因此獲得免費性交服務之利益並取得前
    開財物後隨即離去，嗣因戊○○向櫃臺人員庚○○表示欲取
    回其行動電話未果，戊○○始知受騙。(二)、於94年9 月3 日
    晚間10時許，在高雄市○○區○○路643 號「澄清汽車旅館
    」內，丁○○又承前開詐欺得利及行使偽造特種文書之概括
    犯意，為圖獲得免費性交之利益，便透過電話以前開手法聯
    絡丙○○與之為性交，隨即向丙○○出示上開偽造警察服務
    證佯稱其為警察，惟丙○○不相信丁○○係警察，致丁○○
    未能與丙○○性交得逞。
四、丁○○復意圖為自己不法之所有，基於強盜之概括犯意及行
    使偽造特種文書之犯意，於94年8 月21日晚間11時20分許，
    持其於94年7 、8 月間某日，在屏東縣東港鎮某模型槍販賣
    店，購得質地堅硬客觀上足供作兇器使用但不具殺傷力之玩
    具手槍1 支，至高雄市苓雅區○○○路334 號「諾曼蒂汽車
    旅館」租用521 號房，並佯稱欲與女子為性交易，以電話聯
    絡甲○○到該處為其服務，甲○○到場時，丁○○即持上開
    玩具手槍並出示上開偽造之警察服務證，要求甲○○交出身
    上財物，甲○○誤信丁○○確係警察且持有具殺傷力之槍枝
    因而陷於錯誤，致不能抗拒，任由丁○○取其現金3,000 元
    及NOKIA 牌行動電話1 具得手後逃逸。丁○○於94年9 月3
    日晚間10時許，在高雄市○○區○○路643 號「澄清汽車旅
    館」內，向丙○○詐取免費性交易之利益未得逞後，又承前
    開強盜之概括犯意，以前開手槍抵住丙○○之身體，恫嚇丙○○稱：「不要動，皮包拿給我」等語，至使丙○○不能抗
    拒，而遭丁○○強行取走皮包內之現金2,000 元及NEC 牌行
    動電話1 具，得手後迅速逃逸。
五、丁○○於94年9 月16日2 時許，在高雄市○○區○○路與明
    華路口「阿榮海產店」附近，見己○○因酒醉倒臥路邊，其
    皮包則掉落在身邊，竟意圖為自己不法之所有，基於竊盜之
    犯意，趁己○○酒醉之際，竊取己○○所有之黑色皮包1 個
    （內有身分證、上海銀行信用卡、寶華銀行現金卡、己○○
    重型機車駕照及健保卡各1 枚）。丁○○竊得前開皮包後，
    發現內有己○○之身分證1 枚，丁○○知其身分證毀損且因
    染有施用甲基非他命之惡習有遭方查緝之虞，為免警方查知
    其真實身分，遂另行基於變造特種文書之犯意，於94年9 月
    17日之某時，在其住處，將己○○之身分證換貼自己之照片
    ，而變造身分證，足生損害於己○○及戶政機關對戶政管理
    之正確性。
六、94年9 月18日凌晨0 時40分許，丁○○在高雄市○○區○○
    街117 號「金達旅館」231 號房內，又依分類廣告所留之電
    話，聯絡欲與其為性交易之女子到該處為其服務，適甲○○
    依約前往前開地點後，一眼即認出丁○○為先前強盜伊財物
    之人，丁○○惟恐甲○○報警處理，竟基於以非法方法，剝
    奪他人之行動自由之犯意，持上開玩具手槍喝令甲○○進入
    浴室內，不可出來等語，藉以剝奪甲○○之行動自由。嗣甲○○趁丁○○不注意之際脫逃報警，警方依甲○○之陳述在
    前開地點查獲丁○○，而循線查知上情，並當場扣得偽造上
    開警察服務證、變造身分證各1 枚、玩具手槍1 支等物。
七、案經丙○○、戊○○訴由高雄市政府警察局苓雅分局移送台
    灣高雄地方法院檢察署檢察官偵查起訴。
    理  由
壹、證據能力部分：
一、證人戊○○、丙○○於警詢及偵查中之陳述：證人戊○○及
    丙○○在警詢所為之陳述均係證人在審判外之言詞陳述，被
    告於準備程序中明確表示不同意以前開證人在警詢中之陳述
    為證據，是依刑事訴訟法第159 條第1 項之規定，證人戊○○、丙○○在警詢中之陳述不得作為證據。至其等在偵查中
    以證人身份具結後所為之陳述，查無顯不可信之情況，依刑
    事訴訟法第159 條之1 第2 項之規定，得作為證據。
二、證人甲○○於警詢之陳述：證人甲○○於本院審理中經3 次
    傳訊未到，經警拘提亦無所獲，本院認證人甲○○在警詢中
    所為之陳述，係其於案發後立即到派出所報案，經員警依法
    詢問後而為陳述，就該警詢筆錄製作之外部形式觀之，該警
    詢筆錄作成之過程亦無不法，且員警依其陳述至案發地點確
    實捕獲被告並查獲扣案玩具手槍，是其於警詢中所為之陳述
    具有可信之特別情況，且為認定被告有否為加重強盜及妨害
    自由犯行所必要，依刑事訴訟法第159 條之3 第3 款之規定
    ，應有證據能力。
三、證人乙○○○、己○○於警詢之陳述、警卷所附車輛竊盜、
    車牌失竊資料個別查詢報表、贓物認領保管單及臨檢記錄表
    ：證人乙○○○、己○○於警詢之陳述係證人在審判外之言
    詞陳述，警卷所附車輛竊盜、車牌失竊資料個別查詢報表、
    車牌失竊資料各別查詢報表、贓物認領保管單及臨檢記錄表
    係被告以外之人於審判外之書面陳述，該等書面陳述係針對
    個案所製作，不具備例行性之要件，自非刑事訴訟法第159
    條之4 第1 款所稱公務員職務上作成之紀錄文書。前審判外
    陳述雖均不符合刑事訴訟法第159 條之1 至第159 條之4 條
    所規定之情形，惟被告及檢察官於本院審理程序中同意將警
    卷所附車輛竊盜、車牌失竊資料各別查詢報表作為本案之證
    據，且於本院調查證據時，知警卷所附贓物認領保管單及臨
    檢記錄表有刑事訴訟法第159 條第1 項不得為證據之情形，
    而未於言詞辯論終結前聲明異議，本院審酌前開言詞及書面
    陳述作成時之情況，亦認為適當，依刑事訴訟法第159 條第
    1 項、第2 項之規定，得作為證據。
貳、侵占遺失物部分：
一、訊據被告對於前開侵占遺失物之犯行坦承不諱，核與證人乙○○○於警詢中之陳述相符，並有警卷所附車輛竊盜、車牌
    失竊資料各別查詢報表可資為證。
二、核被告侵占8M-0973 號自小客車車牌之所為，係犯刑法第33
    7 條之侵占離本人所持有之物罪。公訴意旨雖以前開車牌係
    被告竊盜而來，認被告所為係犯刑法第320 條第1 項之竊盜
    罪，然查：被告自警詢、偵查及本院審理中均堅決否認竊取
    8M-0 973號自小客車車牌之事實，辯稱，該車牌係伊在屏東
    縣鹽埔漁港拾獲等語。經查：
(一)、被告於94年9 月18日凌晨1 時50分許為警查獲時所駕駛之自
    用客貨車上懸掛之8M-0973 號自小客車車牌，係周承鴻所有
    ，其母親乙○○○係實際使用人，於94年7 月20日至94年7
    月23日上午8 時間之某時，在屏東縣東港鎮○○路遭竊等事
    實，業據證人乙○○○於警詢中證述屬實，並有警卷所附車
    輛竊盜、車牌失竊資料各別查詢報表1 紙可憑，堪認被告為
    警查獲時所使用之8M-0973 號自小客車車牌係他人之物無訛
    。然被告之所以取得他人遭竊之物之原因不一而足，或因竊
    盜、或因搶奪、或因故買或因侵占等其他知情或不知情之因
    素均有可能，8M-0973 號自小客車車牌係於94年7 月20日至
    94年7 月23日上午8 時間之某時遭竊之事實，業據證人乙○○○於警詢中證述屬實，前開車牌遭竊之時間距離本件被告
    為警查獲之時即94年9 月18日凌晨，達1 個半月有餘，是不
    能排除前開車牌遭第三人竊取之後方為被告拾得之可能，從
    而，被告辯稱該車牌係伊拾獲之詞，自非全無可能，尚難單
    以被告持有他人之物乙情，逕認其所持有之物係行竊所得。
(二)、此外，據乙○○○之證詞及警卷所附車輛竊盜、車牌失竊資
    料個別查詢報表等證據，充其量僅足以證明系爭車牌遭竊之
    事實，然因乙○○○並未目睹何人竊取該車牌，自難逕以該
    證人之陳述，推論被告即為竊取該項財物之人。此外，警卷
    所附相片3 張僅足以證明被告將前開車牌掛用於伊所有WH-3
    195 號自用客貨車使用之事實，並不足以證明被告有竊取8M
    -0973 號自小客車車牌之犯行，公訴人認被告所為係犯刑法
    第320 條第1 項之竊盜罪，容有誤會。
(三)、按刑事訴訟法第300 條規定有罪之判決得就起訴之犯罪事實
    變更檢察官所引應適用之法條，以期訴訟之便捷，但為兼顧
    被告之防禦權以求程序之公平，並符合彈劾主義不告不理之
    旨意，自須於公訴事實之同一性範圍內，始得自由認事用法
    。由於犯罪實乃侵害法益之行為，犯罪事實自屬侵害性之社
    會事實，亦即刑法加以定型化之構成要件事實，故此所謂「
    同一性」，應以侵害性行為之內容是否雷同，犯罪構成要件
    是否具有共通性（即共同概念）為準，若2 罪名之構成要件
    具有相當程度之合而無罪質之差異時，即可謂具有同一性
    。「侵占離本人持有之物罪」之行為人，對該物並未先具有
    委任管理等持有之關係，此與其他類型之侵占罪不同，而與
    「竊盜罪」相同，且所謂「侵占」與「竊盜」，俱以不法手
    段占有領得財物，其客觀構成要件之主要事實雷同，2 罪復
    同以為自己或第三人不法之所有為主觀要件，同以他人之財
    物為客體，同為侵害財產法益之犯罪，罪質尚無差異，應認
    為具有同一性（最高法院86年度台非字第187 號判決可參）
    ，本院自得變更起訴法條予以判決。
參、其他有罪部分：
一、訊據被告丁○○對於前開變造陳志良警察服務證並持以行使
    、以詐術使戊○○陷於錯誤，而獲得免費性交服務利益、變
    造己○○身分證、竊取己○○財物之犯行均坦承不諱，核與
    證人戊○○在偵查中之陳述；證人己○○在警詢中之陳述相
    符，且有扣案偽造陳志良之警察服務證及貼有被告相片之變
    造己○○身分證各1 枚與贓物認領保管單1 紙可資為證。被
    告前開自白與事實相符，自堪採信。至被告雖於偵查中陳稱
    ，伊於94年9 月間偽造前開警察服務證，出示予戊○○等人
    之證件是另一白色的證件云云，然證人戊○○於偵查中及證
    人甲○○於警詢中均證稱被告係出示扣案「紅色」證件予其
    等之語，本院審諸證人對於被告所出示之證件究係「白色」
    或紅色，應無誤判或記憶錯誤之可能，被告或因時間久遠，
    或因記憶錯誤等因素，則可能對於犯罪之確切時間有所誤認
    ，是被告偽造警察服務證之確切時間應在證人戊○○遭詐欺
    取財前即94年8 月間或8 月前之某日為是。綜上，被告變造
    並行使變造警察服務證、詐欺得利（對戊○○部分）、變造
    身分證、竊盜等犯行均堪認定。
二、又被告固未否認伊與戊○○為性交易後，曾經持有戊○○之
    行動電話；丙○○至「澄清汽車旅館」與之為性交易時，伊
    曾對丙○○出示偽造之警察服務證；甲○○至「諾曼蒂汽車
    旅館」與之為性交易時，伊曾對甲○○出示偽造之警察服務
    證；甲○○至「金達汽車旅館」與之為性交易時，甲○○曾
    經進入浴室，然嗣後江女並未與之為性交便離開該處等事實
    ，然矢口否認有下列犯行：(一)、偽以警察之身分，詐取戊○○之現金7,000 元及行動電話1 具。(二)、偽以警察身分使丙○○陷於錯誤，而獲得免費性交服務利益未得逞，遂強盜丙○○之現金現金2,000 元及NEC 牌行動電話1 具。(三)、強盜
    甲○○之現金3, 000元及NOKIA 牌行動電話1 具。(四)、以非
    法方法剝奪甲○○之行動自由。辯稱：(一)、「我只有出示偽
    造警察服務證給她（指戊○○）看，但是沒有詐取其財物」
    。(二)、「我與之（指丙○○）為性交後有出示偽造的警察服
    務證給她看，但是並沒有持槍指著她，也沒有喝令叫她交出
    財物。」(三)、「我與之（指甲○○）為性交後有出示偽造的
    警察服務證給她看，但是並沒有持槍指著她，也沒有喝令叫
    她交出財物」。(四)、「是她（指甲○○）自己進入浴室洗澡
    ，當時我騙她說我朋友來找我要將東西拿到樓下，她聽到我
    這樣說趕緊走出浴室拿起她的皮包再回到浴室穿好衣服要離
    開」云云。經查：
(一)、被告於94年8 月間某日，在高雄市○○區○○路與自立路口
    之「河堤精品飯店」705 號房內與戊○○為性交後，曾經佯
    稱伊為警察並出示偽造之警察服務證之事實，為被告所自承
    ，其雖否認向戊○○詐得現金7,000 元及行動電話1 具，然
    證人戊○○於偵查中具結證稱：當時被告出示警察證件，說
    樓下有警察，但其不抓伊，伊也不要向其收錢，這一次就算
    了，且要求伊把皮包及行動電話交出來，伊當時誤信並害怕
    被告是警察，所以交出行動電話及皮包被告便自皮包中取走
    7,000 元並表示行動電話會放在櫃臺，要伊3 分鐘後去取回
    之語（見94年度偵字第21238 號卷第136 頁以下）。而證人
    即「河堤精品飯店」之服務生庚○○於本院審理時亦證稱：
    伊對於被告有印象，被告曾經到河堤精品飯店投宿，離開時
    ，伊曾經向被告要過鑰匙，被告說裡面還有人，伊打電話進
    房間確認，確實有1 個小姐在裡面，所以就讓被告離開。嗣
    後該小姐打電話下來，問被告有否寄放行動電話在櫃台，伊
    表示沒有後，該小姐就有些生氣，過10幾分鐘該小姐就下樓
    ，櫃臺人員向她收取電話費時，該小姐表示其行動電話被被
    告拿走」之語（見本院95年3 月1 日審判筆錄第6 頁以下）
    ，是案發之日被告確實取走戊○○之財物無訛，又茍被告已
    明確告訴戊○○伊將取走該等財物，事後夏女當不致於一再
    向櫃檯人員確認其行動電話之去向，從而，被告是於戊○○
    陷於錯誤之情況下取走前開財物，其詐取戊○○財物之犯行
    ，應堪認定。
(二)、被告於94年9 月3 日晚間10時許，在高雄市○○區○○路64
    3 號「澄清汽車旅館」與丙○○約定為性交易後，曾出示前
    開偽造之警察服務證予丙○○之事實，為被告所自承，其雖
    辯稱係與周女完成性交之後才出示前開偽造之服務證，免於
    支付性交易費用，然94年9 月3 日晚間10時許，丙○○依約
    至前開地點與被告為性交易，一進門時被告便出示偽造之警
    察服務證予丙○○，然周女不相信被告為警察，被告始以扣
    案之玩具手槍抵住丙○○之身體，要其不要動，將皮包交出
    ，最後取走丙○○之2,000 元及行動電話1 具之事實，業據
    證人丙○○於偵查中結證屬實（見前開偵查卷第25頁），茍
    若被告所言，伊僅出示偽造警察服務證予周女，周女如何得
    知被告持有槍枝之事實而向警方及檢察官供述？又審諸丙○○於94年9 月3 日案發後，僅將所遭遇之事實告知應召站之
    同事而未報警，待被告為警查獲時，才被動至警局製作警詢
    筆錄，是其應無故意誣陷被告之動機，足認其證稱被告以玩
    具手槍抵住其身體，使其交付前開財物之事實，應堪採信。
    被告攜帶槍枝而實施脅迫之手段，衡情一般人遇此情況，無
    論在主觀或客觀上皆因不能排除該槍枝為真槍而無法抗拒，
    是丙○○因被告所實施之脅迫手段，確實已達不能抗拒之程
    度。被告強盜丙○○財物之犯行，亦堪認定。
(三)、同理，被告雖辯稱伊僅出示偽造之警察服務證予甲○○，並
    未強盜其財物，亦未妨害其自由，然甲○○於94年9 月18日
    凌晨至派出所報案時，明確指稱﹔「231 號房內有人持槍強
    盜」之事實，有警卷所附臨檢紀錄表可參，若被告未曾出示
    手槍予甲○○，江女如何得知被告持有槍枝之事實，又為何
    會於報案之時明確陳述有遭強盜之事實？況甲○○若有意誣
    陷被告，何不選擇於94年8 月21日晚間與被告為性交易後即
    刻為之？況若如被告所言，94年8 月21日晚間伊與甲○○為
    性交易時僅有詐欺得利之行為而未強盜甲○○財物，則甲○○於94年9 月18日在「金達汽車旅館」再次遇見被告時，當
    仍認被告為警察，焉可能於逃離「金達汽車旅館」之後，再
    至警局誣指被告強盜，而自陷於被查緝風險之理？是其再次
    遇到被告時趁隙逃離「金達汽車旅館」並且報警處理，顯係
    曾遭被告強盜財物之故，被告辯稱伊第1 次與甲○○為性交
    易時，僅出示偽造之警察服務證，使自己得以免於支付性交
    易之費用，並未強盜江女財物之詞，並不足採，而甲○○既
    無誣陷被告之動機，其於警詢時證稱：94年9 月18日伊至「
    金達汽車旅館」與被告為性交易時，發覺被告即為94年8 月
    21 日 晚間，在「諾曼帝汽車旅館」持警察證件及手槍強盜
    其現金3,00 0元及行動電話1 具之人，被告即持槍將之推入
    「金達汽車旅館」之浴室，叫伊不可以出來，嗣後伊趁被告
    不注意之際逃離該處並向警方報案之語，應堪採信。被告強
    盜甲○○財物及妨害其自由之犯行，亦堪認定。
三、核被告所為：(一)、偽造警察服務證之行為，係犯刑法第212
    條之偽造特種文書罪。(二)、持前開偽造之警察服務證向戊○○詐稱自己係警務人員而獲取免付性交易費用之利益及取得
    戊○○財物之行為，係犯刑法第216 條、第212 條行使偽造
    特種文書罪、刑法第339 條第2 項詐欺得利罪、刑法第339
    條第1 項之詐欺取財罪。(三)、為獲取免付性交易費用之利益
    而行使偽造警察服務證予丙○○，然未得逞之行為，係犯刑
    法第339 條第2 項、第3 項詐欺得利未遂罪。(四)、扣案之槍
    枝雖係玩具手槍，然刑法上所稱之「兇器」，係指具有危險
    性，可資行兇，使人之身體安全發生危險之器具而言，而玩
    具手槍無論係金屬槍身或係塑膠材質，質地均甚為堅硬，持
    該槍枝敲擊人身，足以造成傷害，自屬兇器（最高法院94年
    度台上字第1612號、95年度台上字第141 號判決可參）。是
    被告持偽造之警察服務證及玩具手槍脅迫甲○○；持玩具手
    槍脅迫丙○○，致使其等不能抗拒而交付財物之行為，均係
    刑法第330 條第1 項攜帶兇器強盜罪。(五)、被告竊取己○○
    之皮包並變造己○○身分證之所為，分別係犯刑法第32 0條
    第1 項之竊盜罪及刑法第212 條之變造特種文書罪。
肆、各罪間之關聯：(一)、被告偽造警察服務證之後持以向戊○○
    及丙○○行使，以遂行其詐欺取財及詐欺得利之目的，其偽
    造警察服務證之低度行為為其行使偽造警察服務證之高度行
    為所吸收，不另論罪。被告持偽造之警察服務證向丙○○詐
    欺得利而未遂，依刑法第26條前段之規定，得按既遂犯之規
    定減輕之。被告先後向戊○○及丙○○行使偽造之警察服務
    證及詐欺得利既遂、未遂之行為，各自時間緊接，犯罪之構
    成要件各自相同，且所為行使偽造警察服務證行為均為詐欺
    得利之目的，顯然各係出於概括之犯意為之，均為連續犯，
    爰依刑法第56條之規定，各論以一連續行使偽造特種文書罪
    、連續詐欺得利既遂罪。又被告所犯連續行使偽造特種文書
    罪與連續詐欺得利罪；所犯行使偽造特種文書罪與詐欺取財
    罪各具有方法、目的之牽連，應依刑法第55條後段之規定，
    分別從一重之連續詐欺得利罪及詐欺取財罪論處。(二)、被告
    另為強盜財物之目的，以其持有之偽造警察服務證及玩具手
    槍脅迫甲○○行使，並持玩具手槍強盜甲○○、丙○○財物
    ，其先後所為攜帶兇器強盜行為，時間緊接，犯罪手法及構
    成要件均相同，顯係出於概括之犯意為之，為連續犯，爰依
    刑法第56條之規定以一罪論，並與所犯行使偽造特種文書罪
    具方法、目的之牽連，依刑法第55條後段之規定，從一重依
    攜帶兇器強盜罪論處。(三)、被告所犯侵占離本人所持有之物
    罪、連續詐欺得利罪、詐欺取財罪、加重強盜罪、竊盜罪及
    變造身分證罪、剝奪他人行動自由之罪間，犯意各別、行為
    互殊，應予併罰。公訴人認被告所犯詐欺得利、詐欺取財罪
    與加重強盜罪之間，亦有方法、目的之牽連，而應依牽連犯
    之規定從一重處斷，容有誤會。爰審酌被告年輕力壯卻不知
    以正當途徑賺取生活所需，竟偽以警察之身分強取他人財物
    ，非但損及他人身體、生命、財產之安全，尚危及社會治安
    並損及員警之社會形象，其犯罪所生損害匪淺，又其侵占離
    本人所持有之車牌、竊取他人身分證且加以變造，亦有損於
    被害人權益，犯後又僅坦承部分犯行，仍難謂有悔悟之心等
    一切情狀，分別量處如主文所示之刑，並定其應執行之刑，
    且就所宣告罰金刑部分，諭知易服勞役之折算標準。
五、檢察官雖另請求宣告令被告於刑之執行完畢或赦免後，入勞
    動場所強制工作。然按常業犯係指行為人以同一犯罪行為之
    意思，反覆為同一種類之社會活動，該社會活動以違反刑法
    規定之特別犯罪為其主要內容，並且以其為經濟生活之主要
    支柱者。因此是否成立常業犯，應考量是否基於同一犯罪行
    為之意思而犯、是否反覆為同一種類之社會活動，而該社會
    活動以違反刑法規定之特別犯罪為主要內容、是否恃此為生
    等情為斷。且常業犯就其犯意而言，係以同一犯罪行為恃以
    維生之意思，反覆為之，具有同一不變犯意之連續性，就其
    犯罪行為客體內涵觀察，客觀上必須具有相當時間之連續性
    及可確定性，足以為生活之職業者，而非僅為偶發、短暫性
    ，不足為生活之職業者，即足當之，至於犯罪當時有無其他
    職業、犯罪時間之長短或所得多寡，並不影響其為常業犯之
    認定（最高法院90年度台上字第4708號判決、93年度台上字
    第4967號判決意旨足資參照）。查被告雖曾於79年間，因恐
    嚇罪經台灣高等法院高雄分院判處有期徒刑1 年，於80年10
    月1 日執行完畢，然自該案執行完畢至今均未再受有期徒刑
    之宣告，又被告於本案雖有數犯罪行為，然期間均在94年8
    月與9 月之間，以其竊盜犯罪之所得，難認於客觀上足以為
    被告生活之用而得以竊盜為職業，自難認被告係竊盜之常業
    犯，又以其所為數起犯行之頻率觀之，亦難認被告具有犯罪
    之習慣或因遊蕩或懶惰成習而犯罪，是尚難依竊盜犯贓物犯
    保安處分條例第3 條第1 項第1 款、第2 款或刑法第90條之
    規定，令被告入勞動處所強制工作。
六、扣案偽造高雄市政府警察局調查員陳志良服務證1 枚係被告
    所有，供其為偽造特種文書、行使偽造特種文書、詐欺取財
    、詐欺得利、加重強盜等犯行所用之物，應依刑法第38條第
    1 項第2 款之規定沒收；扣案玩具手槍1 支及扣案變造己○○身分證上之丁○○相片1 枚，均係被告所有，供其為加重
    強盜及變造身分證犯行所用之物，應依刑法第38條第1 項第
    2 款之規定沒收。
據上論斷，應依刑事訴訟法第299 條第1 項前段、第300 條，刑
法第56條、第337 條、第212 條、第216 條、第33 9條第1 項、
第2 項、第330 條第1 項、第320 條第1 項、第302 條第1 項、
第55條、第51條第5 款、第9 款、第42條第2 項、第38條第1 項
第2 款，罰金罰鍰提高標準條例第1 條前段，判決如主文。
本案經檢察官辛○○到庭執行職務。
中    華    民    國    95    年    4     月    12    日
                  刑事第七庭        審判長法  官  孫啟強
                                          法  官  張茹棻
                                          法  官  卓立婷
以上正本證明與原本無異。
如不服本判決，應於判決送達後10日內，向本院提出上訴狀。
中    華    民    國    95    年    4     月    12    日
                                          書記官  李春慧
附錄本件論罪法條全文：
中華民國刑法第212條
(偽 造變造特種文書罪) 偽造、變造護照、旅券、免許證、特許
證及關於品行、能力服務或其他相類之證書、介紹書，足以生損
害於公眾或他人者，處1 年以下有期徒刑、拘役或300 元以下罰
金。
中華民國刑法第216條
(行 使偽造變造或登載不實之文書罪) 行使第210 條至第215 條
之文書者，依偽造、變造文書或登載不實事項或使登載不實事項
之規定處斷。
中華民國刑法第302條
(剝奪他人行動自由罪)
私行拘禁或以其他非法方法，剝奪人之行動自由者，處5 年以下
有期徒刑、拘役或300 元以下罰金。
因而致人於死者，處無期徒刑或7 年以上有期徒刑，致重傷者，
處3 年以上10年以下有期徒刑。
第 1 項之未遂犯罰之。
中華民國刑法第320條
(普 通竊盜罪、竊佔罪) 意圖為自己或第三人不法之所有，而竊
取他人之動產者，為竊盜罪，處5 年以下有期徒刑、拘役或500
元以下罰金。
意圖為自己或第三人不法之利益，而竊佔他人之不動產者，依前
項之規定處斷。
前二項之未遂犯罰之。
中華民國刑法第328條
意圖為自己或第三人不法之所有，以強暴、脅迫、藥劑、催眠術
或他法，至使不能抗拒，而取他人之物或使其交付者，為強盜罪
，處5 年以上有期徒刑。
以前項方法得財產上不法之利益或使第三人得之者，亦同。
犯強盜罪因而致人於死者，處死刑、無期徒刑或10年以上有期徒
刑；致重傷者，處無期徒刑或7 年以上有期徒刑。
第 1 項及第 2 項之未遂犯罰之。
預備犯強盜罪者，處1 年以下有期徒刑、拘役或3 千元以下罰金
。
中華民國刑法第330條
犯強盜罪而有第321 條第1 項各款情形之一者，處7 年以上有期
徒刑。
前項之未遂犯罰之。
中華民國刑法第337條
(侵占遺失物罪)
意圖為自己或第三人不法之所有，而侵占遺失物、漂流物或其他
離本人所持有之物者，處500 元以下罰金。
中華民國刑法第339條
(普 通詐欺罪) 意圖為自己或第三人不法之所有，以詐術使人將
本人或第三人之物交付者，處5 年以下有期徒刑、拘役或科或併
科1 千元以下罰金。
以前項方法得財產上不法之利益或使第三人得之者，亦同。
前二項之未遂犯罰之。

司法院資訊處製作；財團法人民間司法改革基金會備份。
